臺灣新北地方法院刑事判決
110年度簡上字第505號
上  訴  人  臺灣新北地方檢察署檢察官
上  訴  人
即  被  告  彭家慧

                    籍設高雄市○○區○○○路000號（高雄○○○○○○○○）

上列上訴人等因被告詐欺案件，不服本院中華民國110年9月27日
110年度簡字第3127號第一審刑事簡易判決（聲請簡易判決處刑
書案號：110年度偵字第8151、8347、8348、8473、12337、2181
2、21813、21814、21815、22545、22546、22622、24591、2634
7號）及移送併辦（110年度偵字第27225號），提起上訴，另經
檢察官移送併辦（臺灣橋頭地方檢察署110年度偵字第12856號、
110年度偵字第13438號、臺灣新北地方檢察署110年度偵字第360
53號、111年度偵字第10378號、臺灣桃園地方檢察署110年度偵
字第26862號），本院管轄之第二審合議庭判決如下：
  　主　文
原判決撤銷。
彭家慧幫助犯詐欺取財罪，處有期徒刑肆月，如易科罰金，以新
臺幣壹仟元折算壹日。
    事　實
一、彭家慧依一般社會生活之通常經驗，本可預見提供其申請之
    銀行帳戶予不相識之人使用，可能幫助詐欺集團作為犯罪之
    用，竟仍不違反其本意，基於幫助他人詐欺取財之不確定故
    意，於民國109年6月23日前某時，在其位於新北市○○區○○路
    000號住處前將其申設之安泰商業銀行帳號00000000000號帳
    戶存摺、網路銀行密碼以及臺灣銀行帳號000000000000號帳
    戶之存摺、提款卡、密碼及網路銀行密碼交付不詳之詐人。
    嗣該不詳之人所屬詐欺集團成員於取得上開帳戶提款卡、密
    碼、網路銀行密碼後，意圖為自己不法所有，基於詐欺取財
    之犯意，分別於附表所示之時間、地點，以附表所示之方式
    ，詐欺如附表所示之人，使附表所示之人分別陷於錯誤，因
    而依指示匯款至附表所示之帳戶，旋即遭詐欺集團成員提領
    使用。
二、案經高雄市政府警察局左營分局、高雄市政府警察局前鎮分
    局、高雄市政府警察局鼓山分局、臺北市政府警察局大安分
    局、新北市政府警察局板橋分局、宜蘭縣政府警察局羅東分
    局、新北市政府警察局蘆洲分局、臺中市政府警察局霧峰分
    局、苗栗縣警察局頭份分局、雲林縣警察局斗六分局報告及
    金門縣警察局移送臺灣新北地方檢察署、臺灣橋頭地方檢察
    署、臺灣桃園地方檢察署偵查後聲請簡易判決處刑、移送併
    辦。
　　理　由
一、證據能力部分：
  ㈠按被告以外之人於審判外之言詞或書面陳述，除法律有規定
    者外，不得作為證據；又被告以外之人於審判外之陳述，雖
    不符同法第159條之1至第159條之4之規定，而經當事人於審
    判程序同意作為證據，法院審酌該言詞陳述或書面陳述作成
    時之情況，認為適當者，亦得為證據；而當事人、代理人或
    辯護人於法院調查證據時，知有第159條第1項不得為證據之
    情形，而未於言詞辯論終結前聲明異議者，視為有前項之同
    意，刑事訴訟法第159條第1項、第159條之5分別定有明文。
    查本判決所引用被告以外之人於審判外所為陳述，雖均屬傳
    聞證據，然本件當事人對於本判決下列所引用之供述證據，
    於本院準備程序中表示同意有證據能力，且迄至言詞辯論終
    結前亦未聲明異議，本院審酌該等具有傳聞證據性質之證據
    製作時之情況，尚無違法不當及證明力明顯過低之瑕疵，應
    無不宜作為證據之情事，認以之作為本案之證據，應屬適當
    ，依刑事訴訟法第159條之5之規定，認該等證據資料均有證
    據能力。
  ㈡至於本判決所引用之非供述證據部分，與本案待證事實均有
    關連性，亦無證據證明係實施刑事訴訟程序之公務員以不法
    方式所取得，依刑事訴訟法第158條之4之反面解釋，當有證
    據能力，復於本院審理時，提示並告以要旨，使當事人充分
    表示自得為證據使用。
二、認定事實所憑之證據及理由：
　㈠上開犯罪事實，業據被告彭家慧於本院審理中坦承不諱（見
    本院簡上卷第303頁），核與證人即被害人洪宇承、蔡銘展
    、告訴人陳為杉、張綖晉、賴宥銘、鄭瑞蘭、劉俐、陳信安
    、鍾忻紘、潘姵如、許世陽、翁嘉伶、王之軍、陳宜均、陳
    俊源、范穎達、陳美均、沈羿辰、鄭程蔚、潘清同、黃淑惠
    、林柏揚於警詢之證述情節大致相符（見偵22545卷第15-17
    頁，新北警蘆刑字0000000000號卷第5-8頁，偵8348卷第12-
    14頁，偵8347卷第12-15頁，高市○鎮○○○00000000000號卷第
    3-4頁，新北警莊刑字0000000000號卷第9-13頁，偵22622卷
    第25-26頁反面、第32-33頁反面，偵22546卷第28-30頁，宜
    蘭羅警偵卷0000000000號卷第3-6頁，新北板警0000000000
    號卷第5-8頁，偵21756卷第4-5頁，偵8473卷第5-8頁反面，
    偵28101卷第43-52頁，高市警鼓山分偵卷00000000000號卷
    第61-65頁，偵18005卷第145-162頁，苗栗頭份警偵卷00000
    00000號卷第13-19頁，偵36053卷第15-17頁，雲林警六偵卷
    0000000000號卷第207-212頁，偵26862卷第19-27頁，偵103
    78卷第7-9頁），復有被害人洪宇承、告訴人陳為杉提出之L
    INE對話紀錄截圖、網路匯款截圖、告訴人張綖晉提出之LIN
    E對話紀錄截圖、郵局帳號00000000000000存摺封面、匯款
    紀錄截圖、超商繳款收據照片、告訴人賴宥銘提出之網路匯
    款截圖、LINE對話紀錄截圖、告訴人鄭瑞蘭提出之自動櫃員
    機客戶交易明細表、手機翻拍對話照片、告訴人劉俐提出之
    中國信託帳號000000000000對帳單、告訴人陳信安提出之台
    銀帳號000000000000存摺封面及內頁明細、郵局帳號000000
    00000000存摺封面及內頁明細、LINE對話紀錄截圖、告訴人
    鍾忻紘提出之合作金庫帳號0000000000000存摺封面及內頁
    明細、玉山銀行帳號0000000000000存摺封面及內頁明細、
    台新銀行帳號00000000000000存摺封面及內頁明細、LINE對
    話紀錄截圖、告訴人潘姵如提出之匯款截圖、LINE對話紀錄
    截圖、告訴人許世陽提出之網路匯款截圖、元大銀行帳號00
    000000000000存摺封面及內頁明細、元大銀行國内匯款申請
    書、網路訊息截圖、對話紀錄、告訴人翁嘉伶提出之自動櫃
    員機交易明細、告訴人王之軍提出之LINE群組對話紀錄截圖
    、Bit-to科技金融的投資平台網頁截圖、LINE對話紀錄截圖
    、兆豐銀行國內匯款申請書、兆豐銀行帳號00000000000存
    摺封面及內頁明細、告訴人陳宜均提出之中國信託匯款申請
    書、FB網頁及LINE對話紀錄截圖、被害人蔡銘展提出之帳號
    00000000000000交易明細、郵局帳號00000000000000存摺封
    面及內頁明細、告訴人陳俊源提出之LINE對話紀錄截圖、統
    一超商顧客聯、全家超商顧客聯、手機轉帳翻拍照片、告訴
    人范穎達提出之網路匯款截圖、自動櫃員機交易明細照片、
    告訴人陳美均提出之自動櫃員機交易明細表、陳美均第一銀
    行帳號00000000000存摺封面及內頁明細、華南銀行帳號000
    000000000存摺封面及內頁明細、郵局帳號00000000000000
    存摺封面及內頁明細、網路匯款截圖、LINE對話紀錄截圖、
    告訴人沈羿辰提出之自動櫃員機匯款明細照片、帳號000000
    00000000交易明細、告訴人鄭程蔚提出之網路匯款截圖、告
    訴人潘清同提出之帳號00000000000存摺存款客戶歷史交易
    明細表、帳號00000000000000交易明細、帳號00000000000
    存摺存款客戶歷史交易明細表、告訴人黃淑惠提出之國泰世
    華銀行帳號000000000000存摺封面及內頁明細、網路匯款照
    片、LINE對話紀錄截圖、告訴人林柏揚提出之LINE對話紀錄
    截圖、被告上開安泰商業銀行開戶資料、帳號000000000000
    00存款當期交易明細表、客戶自動化交易轉入明細資料、客
    戶自動化交易轉出明細資料、客戶存提紀錄單、被告申辦之
    臺灣銀行帳號000000000000通訊中文名、地資料查詢、存摺
    存款歷史明細批次查詢各1份在卷可參（見偵22545卷第85-8
    8頁，偵8348卷第35-44頁，偵8347卷第54-60頁，高市○鎮○○
    ○00000000000號卷第14-36頁，新北警莊刑字0000000000號
    卷第29-35頁，偵22622卷第27頁，偵22622卷第34-38頁，偵
    22546卷第54-71頁，宜蘭羅警偵卷0000000000號卷第5、18-
    21頁，新北板警刑事案件報告書0000000000號卷第27-44頁
    ，偵21756卷第13頁，偵8473卷第36-49頁，偵22622卷第9-1
    5頁，新北警蘆刑字0000000000號卷第22-49頁，偵28101卷
    第53-127頁，高市警鼓山分偵卷00000000000號卷第171-175
    頁，偵18005卷第249-323頁，苗栗頭份警偵卷0000000000號
    卷第63-74頁，偵36053卷第54頁，雲林警六偵卷0000000000
    號卷第235-249頁，偵2686卷第57-67頁，偵10378卷第31-41
    頁反面、第56-61頁，新北警莊刑字0000000000號卷第63-66
    頁，偵8347卷第28-39頁，新北警蘆刑字0000000000號卷第2
    1-25頁），足認被告上開任意性自白核與事實相符，堪以採
    信。
　㈡綜上所述，本案事證明確，被告前開犯行堪以認定，應予依
    法論科。　　
三、論罪及撤銷原判決之理由：
　㈠按刑法上幫助犯之成立，主觀上行為人須有幫助故意，客觀
    上須有幫助行為，意即須對於犯罪與正犯有共同之認識，而
    以幫助之意思，對於正犯資以助力，而未參與實施犯罪之行
    為者而言。本件被告將其申辦之上開安泰銀行之存摺、網路
    銀行密碼、臺灣銀行之存摺、提款卡、密碼及網路銀行密碼
    交付予不詳之人用以詐騙附表所示之告訴人、被害人匯入金
    錢，顯係基於幫助該名不詳之人及其所屬詐欺集團詐騙他人
    財物之犯意，而未參與前述詐欺取財犯行之構成要件行為。
    核被告所為，係犯刑法第30條第1項前段、刑法第339條第1
    項之幫助詐欺取財罪。又被告交付上開安泰銀行、臺灣銀行
    帳戶之存摺、提款卡、網路銀行帳號、密碼之行為，幫助姓
    名不詳之人所屬之詐欺集團成員分別向附表所示之告訴人及
    被害人施行詐術，使上開告訴人等均陷於錯誤，於如附表所
    示之時間，將如附表所示之款項分別匯至上開帳戶內，係以
    一行為同時侵害數財產法益，為想像競合犯，應依刑法第55
    條規定，從一重處斷。另被告未實際參與詐欺取財之犯行，
    所犯情節較正犯輕微，爰依刑法第30條第2項規定，減輕其
    刑。
　㈡臺灣橋頭地方檢察署110年度偵字第12856號、110年度偵字第
    13429號、臺灣新北地方檢察署110年度偵字第36053號、111
    年度偵字第10378號、臺灣桃園地方檢察署110年度偵字第26
    862號移送併辦部分之犯罪事實（即附表編號18至22部分）
    ，核與原聲請簡易判決處刑書所載犯罪事實具有想像競合關
    係之裁判上一罪案件，為聲請簡易判決處刑效力所及，本院
    自得併予審理。
　㈢原審認定被告犯幫助詐欺罪之犯罪事實及證據明確，予以論
    罪科刑，固非無見。惟查：
　⒈臺灣橋頭地方檢察署110年度偵字第12856號、110年度偵字第
    13429號、臺灣新北地方檢察署110年度偵字第36053號、111
    年度偵字第10378號、臺灣桃園地方檢察署110年度偵字第26
    862號移送併辦意旨書所載之犯罪事實（即附表一編號18至2
    2部分）與原審所認定之犯罪事實有想像競合犯之裁判上一
    罪關係，而為聲請簡易判決處刑效力所及，已如前述，原審
    未及審酌，自有未洽。
　⒉檢察官上訴意旨主張原審有前述未及併辦之犯罪事實應併予
    審判，為有理由；另被告於本院審理中坦承犯行，原審未及
    審酌此部分情狀，量刑即有未恰，被告上訴請求從輕量刑，
    為有理由。原判決既有前開之可議之處，自應由本院管轄之
    第二審合議庭予以撤銷改判。
　㈣爰審酌被告提供上開帳戶存摺、提款卡、網路銀行密碼等資
    料予不詳之人，作為詐欺集團用以對附表所示之告訴人、被
    害人詐欺取財之工具，非但徒增各該告訴人、被害人尋求救
    濟之困難，亦使詐欺集團得以遂其詐欺取財犯行，同使執法
    人員難以追查其等真實身分，減少遭查獲風險，所為實值非
    難；惟被告本身並未實際參與詐欺取財之犯行，責難性較小
    ，且斟酌被告犯後於本院審理中終能坦承犯行之犯後態度，
    並考量本案遭詐騙之告訴人、被害人所受之財產損失；另兼
    衡被告自述國中畢業之智識程度、目前無業、經濟狀況不佳
    （見本院簡上卷第304頁），暨其本案犯罪動機、目的、手
    段、所生危害等一切情狀，量處如主文第2項所示之刑，並
    諭知易科罰金之折算標準。
四、又被告固已將本案上開帳戶資料提供他人遂行詐欺取財之犯
    行，業經本院認定如前，然依卷內事證並無證據證明被告交
    付帳戶供他人使用係受有報酬，或實際已獲取詐欺犯罪之所
    得，是依罪證有疑利益歸於被告之原則，難認被告有因本案
    犯行而有犯罪所得，故應認本案尚無犯罪所得應予宣告沒收
    之問題，附此敘明。
據上論斷，應依應依刑事訴訟法第455條之1第1項、第3項、第36
9條第1項前段、第364條、第299條第1項前段（依刑事判決精簡
原則，僅記載程序法條），判決如主文。
本案經檢察官陳詩詩聲請簡易判決處刑，檢察官黃淑妤、褚仁傑
、洪福臨、洪三峯移送併辦，檢察官陳姵伊到庭執行職務。
中　　華　　民　　國　　111 　年　　6 　　月　　16　　日
                  刑事第十八庭  審判長法　官　詹蕙嘉
　　　　　　　　　
　　　　　　　　　　　　　　　　　　　法　官　劉容妤
　　　　　　　　　
　　　　　　　　　　　　　　　　　　　法　官　劉明潔
以上正本證明與原本無異。
本件不得上訴。
                                　　　書記官　連思斐
中　　華　　民　　國　　111 　年　　6 　　月　　16　　日
附錄本案論罪科刑法條全文：
中華民國刑法第30條（幫助犯及其處罰）
幫助他人實行犯罪行為者，為幫助犯。雖他人不知幫助之情者，
亦同。
幫助犯之處罰，得按正犯之刑減輕之。
中華民國刑法第339條（普通詐欺罪）
意圖為自己或第三人不法之所有，以詐術使人將本人或第三人之
物交付者，處5年以下有期徒刑、拘役或科或併科50萬元以下罰
金。
以前項方法得財產上不法之利益或使第三人得之者，亦同。
前二項之未遂犯罰之。
附表：
編號 告訴人/ 被害人 詐欺時間（民國） 詐欺方式 匯款時間（民國） 匯款金額(新臺幣) 匯入帳戶 1 被害人洪宇承 109年5月8日 詐騙集團成員向被害人人偽稱被害人投資涉犯洗錢防制法，致被害人不疑有他，匯款至被告上開帳戶 109年6月23日15時34分許 3萬元 上開安泰帳戶 2 告訴人陳為杉 109年6月15日19時26分許 詐欺集團成員對告訴人偽稱可以共同購買投資課程，致告訴人不疑有他匯款至被告上開帳戶 同年月23日17時30分許 5萬元 上開安泰帳戶 3 告訴人張綖晉 109年6月23日19時許 詐騙集團成員向告訴人張綖晉偽稱可以透過作弊之方式獲取現金，致告訴人不疑有他，匯款至被告上開帳戶 ①同年月24日17時33分許 ②同年月24日17時35分許 ①5萬元 ②5萬元 上開安泰帳戶 4 告訴人賴宥銘 109年6月18日 詐騙集團成員向告訴人偽稱可以投資博弈網站，致告訴人不疑有他，匯款至被告上開帳戶 ①同年月24日18時7分許 ②同年月24日19時許 ①5萬元 ②3萬元 上開安泰帳戶 5 告訴人鄭瑞蘭 109年6月12日 詐騙集團成員向告訴人偽稱可以投資外匯，致告訴人不疑有他，匯款至被告上開帳戶 同年月23日15時34分許 3萬元 上開安泰帳戶 6 告訴人劉俐 109年6月17日 詐騙集團成員向告訴人劉俐偽稱可以投資博弈網站，致告訴人不疑有他，匯款至被告上開帳戶 同年月23日18時30分許 2萬元 上開安泰帳戶 7 告訴人陳信安 109年6月初 詐騙集團成員向告訴人偽稱可以援交，致告訴人不疑有他，匯款至被告上開帳戶 同年月24日18時28分許 1萬元 上開安泰帳戶 8 告訴人鍾忻紘 109年6月10日 詐騙集團成員向告訴人偽稱可以投資期貨獲利，致告訴人不疑有他，匯款至被告上開帳戶 ①同年月23日18時9分許 ②同年月24日14時38分許 ①10萬 ②18萬 上開安泰帳戶 9 告訴人潘姵如 109年6月5日 詐騙集團成員向告訴人潘姵如偽稱可以投資獲利，致告訴人潘姵如不疑有他，匯款至被告上開帳戶 同年月23日17時52分許 2萬 上開安泰帳戶 10 告訴人許世陽 109年6月22日 詐騙集團成員向告訴人許世陽偽稱可以投資獲利，致告訴人許世陽不疑有他，匯款至被告上開帳戶 同年月23日15時52分許 1萬6,800元 上開安泰帳戶 11 告訴人翁嘉伶 109年6月23日 詐騙集團成員向告訴人翁嘉伶偽稱可以投資獲利，致告訴人不疑有他，匯款至被告上開帳戶 ①同日16時36分許 ②同日16時37分許 ①3萬元 ②2萬元 上開安泰帳戶 12 告訴人王之軍 109年6月中旬 詐騙集團成員向告訴人王之軍偽稱可以投資獲利，致告訴人王之軍不疑有他，匯款至被告上開帳戶 同年月24日12時34分許 3萬元 上開臺灣銀行帳戶 13 告訴人陳宜均 109年6月8日 詐騙集團成員向訴人陳宜均偽稱可以投資獲利，致告訴人不疑有他，匯款至被告上開帳戶 同年月23日13時31分許 40萬元 上開臺灣銀行帳戶 14 被害人蔡銘展 109年5月14日 詐騙集團成員向被害人蔡銘展偽稱可以投資獲利，致被害人蔡銘展不疑有他，匯款至被告上開帳戶 ①同年6月24日13時19分許 ②同年6月24日18時51分許 ①3萬5,000元 ②5萬元 ①上開臺灣銀行帳戶 ②上開安泰銀行帳戶 15 告訴人陳俊源 109年2月某日 詐騙集團成員向告訴人陳俊源偽稱可以投資獲利，致告訴人不疑有他，匯款至被告上開帳戶 ①同年6月23日13時18分許 ②同年6月23日13時36分許 ③同年6月23日16時17分許 ①5萬元 ②5萬元 ③3萬元 ①上開臺灣銀行帳戶 ②上開臺灣銀行帳戶 ③上開安泰銀行帳戶 16 告訴人范穎達 109年6月18日 詐騙集團成員向告訴人范穎達偽稱可以投資獲利，致告訴人不疑有他，匯款至被告上開帳戶 同年月24日14時24分許 64萬元 上開臺灣銀行帳戶 17 告訴人陳美均 109年5月30日 詐騙集團成員向告訴人陳美均偽稱可以投資期貨，至告訴人陷於錯誤，匯款至被告前開帳戶 ①同年6月24日13時38分許 ②同年6月24日13時40分許 ③同年6月24日13時42分許 ④同年6月24日14時51分許 ①3萬元 ②3萬元 ③3萬元 ④3萬元 ①上開臺灣銀行帳戶 ②上開臺灣銀行帳戶 ③上開臺灣銀行帳戶 ④上開安泰銀行帳戶 18 告訴人沈羿辰 109年06月初 詐騙集團成員向告訴人沈羿辰偽稱可以投資獲利，致告訴人不疑有他，匯款至被告上開帳戶 ①同年6月23日13時35分許 ②同年月24日13時35分許 ①2萬15元 ②3萬元 上開臺灣銀行帳戶 19 被害人鄭程蔚 109年4月間 詐騙集團成員向告訴人鄭程蔚偽稱可以投資獲利，致告訴人不疑有他，匯款至被告上開帳戶 同年6月24日18時55分許 2萬元 上開安泰銀行帳戶 20 告訴人潘清同 109年2月底 詐騙集團成員向告訴人潘清同偽稱可以投資獲利，致告訴人不疑有他，匯款至被告上開帳戶 ①同年6月24日12時13分許 ②同年6月24日12時15分許 ①5萬元 ②4萬1,182元 上開臺灣銀行帳戶 21 告訴人黃淑惠 109年6月4日 詐騙集團成員向告訴人黃淑惠偽稱可以投資獲利，致告訴人不疑有他，匯款至被告上開帳戶 同年6月23日14時57分許 45萬7,238元 上開臺灣銀行帳戶 22 告訴人林柏揚 109年6月2日 詐欺集團成員向告訴人林柏揚偽稱可以投資獲利，使告訴人不疑有他，匯款至被告上開帳戶 ①同年6月23日14時57分許 ②同年6月23日15時許 ③同年6月24日13時35分許 ①5萬元 ②5萬元 ③5萬元 ①上開安泰銀行帳戶 ②上開安泰銀行帳戶 ③上開臺灣銀行帳戶